【裁判字號】    95,易,874
【裁判日期】    951229
【裁判案由】    背信
【裁判全文】
臺灣桃園地方法院宣示判決筆錄           95年度易字第874號
公  訴  人  臺灣桃園地方法院檢察署檢察官
被      告  丁○○
                      樓
選任辯護人  許朝財 律師
被      告  甲○○
上列被告因背信案件，於中華民國九十五年十二月二十九日下午
四時許，在本院第一法庭宣示判決，出席職員如下：
          法  官  袁雪華
          書記官  邱仲騏
          通  譯
法官起立朗讀判決主文、犯罪事實要旨、處罰條文，及告以上訴
限制、期間並提出上訴狀之法院，且諭知記載其內容：
一、主  文：
    丁○○共同連續為他人處理事務，意圖為自己不法之利益，
    而為違背其任務之行為，致生損害於本人之利益，處有期徒
    刑陸月，如易科罰金，以參佰元折算壹日。緩刑貳年。
    甲○○共同為他人處理事務，意圖為自己不法之利益，而為
    違背其任務之行為，致生損害於本人之利益，處有期徒刑肆
    月，如易科罰金，以參佰元折算壹日。緩刑貳年。
二、犯罪事實要旨：
    丁○○係設於桃園縣中壢市○○路○段一二三號之「財團法
    人桃園縣私立中壢育幼院」（下稱「中壢育幼院」）第四屆
    董事長，負責綜理中壢育幼院董事會會務、管理財產及對外
    代表董事會；甲○○係中壢育幼院之第四屆董事，負責該院
    於民國九十二年十月三十一日至同年十一月十一日間董事會
    成員赴歐洲觀摩研究（下稱「本件觀摩研究案」）之主辦業
    務，均係為中壢育幼院處理事務之人。丁○○基於背信之概
    括犯意，於下開事實(一)之背信行為後，繼與甲○○基於背信
    之犯意聯絡，而為下開犯罪事實(二)之背信行為：
  (一)丁○○意圖為自己不法之利益，明知該院所有座落桃園縣中
    壢市○○段六七八、六七八之一、之二、之三、之四、六七
    九、六七九之一、之二及六八０地號等九筆土地（下稱「本
    件土地」），業於九十二年一月三十日經公開招標程序，以
    新臺幣（下同）四千九百四十三萬四千三百四十八元之價格
    決標予鍾福輝，丁○○有代表中壢育幼院締結土地買賣契約
    及移轉登記之義務，竟於九十二年四月八日該院召開董事會
    ，邀鍾福輝到場協商時表明「還有很多董事未收到回扣無法
    簽署契約」等語，經在場之董事宋明雄、傅鑫河制止其不當
    發言後，復於散會時接續向鍾福輝表示其應給付回扣賄款，
    又於數日後單獨邀鍾福輝赴國立中央大學附近之某茶藝館，
    向鍾福輝表示若不交付八百二十五萬元之回扣，本件土地之
    決標案將予廢標，而為違背其任務之行為，致生損害於中壢
    育幼院之財產及締約權益。鍾福輝為求前開土地所有權順利
    移轉，乃於翌日依丁○○之指示，以紙袋包裝現金五十萬元
    及面額七百七十五萬元之本票一紙，交由不知情之魏秀蘭保
    管，丁○○獲悉賄款已置於其掌控下而得手後，旋簽署土地
    買賣契約書，並向主管機關桃園縣政府申請核備，惟因前開
    招標目的與桃園縣政府八十一年間之核備條件不符，且本件
    招標、核備程序均違反中壢育幼院章程第十二條規定，經桃
    園縣政府拒絕其核備後，本件以索賄換取土地移轉登記之勢
    因而破局，丁○○方經由魏秀蘭退還前開五十萬元之回扣款
    予鍾福輝。
  (二)丁○○、甲○○共同基於為自己及本觀摩研究案同赴歐洲旅
    遊之董事劉瓊玉、郭智明、丙○○、傅鑫河、陳仁泉、詹德
    禎及其家屬不法利益之犯意聯絡，明知中壢育幼院係受桃園
    縣文昌會等三十二個神明會捐助成立，以舉辦兒童福利及附
    設社會公益福利為宗旨之公益法人，經費得之不易，復明知
    按該院捐助章程第二十二條前段規定，中壢育幼院董事會以
    不動支經費為原則，必要時始得經董事會決議酌量撥支，又
    明知本件觀摩研究行程事前並未與歐洲相關兒童福利事業、
    社會公益事業等團體締訂正式觀摩參訪行程，藉以研究充實
    參訪董事之兒童及社會福利事業職能，而不具有前揭章程規
    定董事會動支經費之必要性，詎由丁○○主持之中壢育幼院
    第四屆董事會第五次座談會、第十七次臨時董事會第四次續
    會中，經該院董事過半數出席、出席董事過半數同意後，推
    由甲○○於九十二年十月二十七日代表該院與「行建旅行社
    股份有限公司」業務經理乙○○（另經檢察官為不起訴處分
    ）安排每人費用為八萬九千五百元、實質內容為團體觀光出
    遊之旅遊契約，再由丁○○於翌（二十八）日經董事過半數
    之連署，批示核准董事之配偶自費三萬元即得隨團出國之簽
    呈，而由中壢育幼院九十二年度決算不當支出一百五十五萬
    七千九百三十元，使包括丁○○、甲○○在內之中壢育幼院
    前述董事、家屬等人以觀摩研究為名，自九十二年十月三十
    一日起至同年十一月十一日止，赴荷蘭、比利時、法國、瑞
    士及義大利豪華旅行，期間僅略參觀二、三所育幼院、老人
    院之硬體外觀並拍照存證總計約一小時，聊表該團於為期十
    二日之行程中確曾參訪歐洲兒童、社會福利事業，而為違背
    其審核、主辦董事會觀摩任務之行為，亦致生損害於中壢育
    幼院之財產。
三、處罰條文：
    修正後刑法第二條第一項前段、第二十八條、第四十七條第
    一項，刑法第三百四十二條第一項，修正前刑法第五十六條
    ，刑法施行法第一條之一第一項、第二項前段，修正前罰金
    罰鍰提高標準條例第二條。
四、協商判決除有刑事訴訟法第四百五十五條之四第一項第一款
    於本訊問程序終結前，被告撤銷協商合意或檢察官撤回協商
    聲請者；第二款被告協商之意思非出於自由意志者；第四款
    被告所犯之罪非第四百五十五條之二第一項所定得以協商判
    決者；第六款被告有其他較重之裁判上一罪之犯罪事實者；
    第七款法院認應諭知免刑或免訴、不受理者情形之一，及違
    反同條第二項「法院應於協商合意範圍內為判決；法院為協
    商判決所科之刑，以宣告緩刑或二年以下有期徒刑、拘役或
    罰金為限」之規定者外，不得上訴。
五、如有前項得上訴之情形者，得自收受判決送達之日起十日內
    ，向本院提出上訴書狀，上訴於第二審法院。
中    華    民    國    95    年    12    月    29    日
                                  書記官  邱仲騏
                                  法  官  袁雪華
上正本證明與原本無異。
                                  書記官  邱仲騏
中    華    民    國    95    年    12    月    29    日
附錄本案論罪科刑之法條：
中華民國刑法第342條第1項
（背信罪）
為他人處理事務，意圖為自己或第三人不法之利益，或損害本人
之利益，而為違背其任務之行為，致生損害於本人之財產或其他
利益者，處5 年以下有期徒刑、拘役或科或併科1 千元以下罰金
。


司法院資訊處製作；財團法人民間司法改革基金會備份。
